# Proyecto

La sepsis ocasiona en el mundo más de mil muertes cada día, muchos de estos pacientes adquieren la infección estando hospitalizados y constituye la complicación intra hospitalaria más frecuente. La infección de pacientes por las manos contaminadas del personal de salud es una de las formas de diseminación de los agentes infecciosos. La higiene de las manos es el factor individual más importante para el control de las infecciones, es difícil entender que un hecho tan rutinario en la práctica de la medicina, como lavarse las manos previo a examinar a un paciente, haya causado tanta controversia en la época de 1800.

A principios de la década de 1840 se descubrió una enfermedad mortal que afectaba a las mujeres que acababan de dar a luz, cerca del 10% de las mujeres morían a causa de esta enfermedad y el origen provenía de las manos contaminadas del personal médico que atendía los partos.

## 1. Conociendo los datos

### 1.1 Cargue el paquete *tidyverse*.

```{r}
library(tidyverse)
```

### 1.2 Lea el archivo *deaths_handwashing.csv* y asígnelo a la variable *yearly.*

```{r}
yearly <- read.csv("./data/deaths_handwashing.csv")
```

### 1.3 Imprima la variable *yearly*

```{r}
print(yearly)
```

## 2. El alarmante número de muertes

La tabla anterior muestra el número de mujeres que dieron a luz durante los años 1841 a 1846 en una ciudad al noreste de Austria, en dos clínicas en particular. Notará que dar a luz era muy peligroso; un número alarmante de mujeres murió como resultado del parto. Vemos esto con mayor claridad si observamos la proporción de muertes con respecto al número de mujeres que dieron a luz.

### 2.1 Use *mutate* para agregar la columna *proportion_deaths* a *yearly*, esta nueva columna se calculará como la proporción de muertes por número de nacimientos.

```{r}
yearly <- mutate(yearly, proportion_deaths=yearly$deaths/yearly$births)
```

### 2.2 Imprima yearly

```{r}
print(yearly)
```

## 3. Muerte en las clínicas

Si ahora gratificamos la proporción de muertes en la clínica 1 como en la clínica 2, veremos un patrón curioso.

### 3.1 Utilice ggplot para hacer una gráfica lineal de *proportion_deaths* por año (columna *year*) con una línea por clínica.

```{r}
library(ggplot2)
```

```{r}
ggplot(yearly, aes(x = year, y = proportion_deaths, col = clinic)) + geom_line()
```

### 3.2 Las líneas deben tener colores distintos.

## 4. Comienza el lavado de manos
